【裁判字號】    99,交簡上,179
【裁判日期】    991012
【裁判案由】    過失傷害
【裁判全文】
臺灣板橋地方法院刑事判決           99年度交簡上字第179號
上  訴  人
即  被  告  丙○○○
            甲○○
上列上訴人即被告等因過失傷害案件，不服本院中華民國99年6
月11日99年度交簡字第2962號第一審判決（聲請簡易判決處刑案
號：99年度偵字第11613 號），提起上訴，本院管轄之第二審合
議庭判決如下：
    主  文
上訴駁回。
丙○○○、甲○○均緩刑貳年。
    事  實
一、丙○○○於民國98年10月10日下午1時5分許，駕駛車牌號碼
    DA-7363號自用小客車，行經臺北縣永和市○○路○ 段255號
    前，欲將車輛暫停路旁供所搭載之妻妹甲○○下車。丙○○○明知汽車臨時停車時，應依車輛順行方向緊靠道路右側，
    ，甲○○亦明知汽車開啟或關閉車門時，應注意行人或其他
    車輛，並讓其先行，而當時天候晴，日間自然光線，柏油路
    面無缺陷亦無障礙物，視距良好，並無不能注意之情事，丙○○○竟疏未注意，未將上揭車輛緊靠道路右側臨時停車，
    甲○○亦未注意車道來車並讓其先行，即貿然開啟上開車輛
    之右後車門（聲請簡易判決處刑書及原審判決書均誤載為右
    前車門），適斯榮騎乘車號CY5-409 號重型機車搭載乙○○行經上開自小客車之右側，甲○○開啟之右後車門因而撞
    擊乙○○之左膝，致乙○○受有左膝挫傷併髖骨肌腱炎、左
    髕骨下滑液囊炎等傷害。嗣丙○○○於其犯罪未被有偵查權
    之機關或公務員發覺前，主動向接獲報案前來處理之警員自
    承肇事並接受裁判，甲○○則未親自或委託他人報警並陳明
    肇事，且於警方未到場前，即先行離開現場（原審判決書事
    實部分誤載為「甲○○委由丙○○○電話報警，並已報明肇
    事人姓名、地點，請警方到場處理後，於警方未到場前先行
    離去。」，應予更正）。
二、案經乙○○訴由臺北縣政府警察局永和分局移送臺灣板橋地
    方法院檢察署檢察官偵查後聲請簡易判決處刑。
    理  由
一、本判決後開所引用被告丙○○○、甲○○以外之人於審判外
    之陳述（包括書面陳述），固屬傳聞證據，惟公訴人及被告
    就該等審判外陳述之證據能力，於本案言詞辯論終結前均未
    聲明異議。本院審酌該等證據資料製作時之情況，並無違法
    不當及證明力明顯過低之瑕疵，亦認為以之作為證據應屬適
    當，依刑事訴訟法第159 條之5 規定，認該等證據資料均有
    證據能力。
二、前揭犯罪事實，均業據被告於偵查及本院審理中坦承不諱，
    核與告訴人乙○○於警詢、偵查中指述之經過及證人林佳甄
    、陳柏任、斯榮於警詢中證述之情節相符，並有道路交通
    事故現場圖、道路交通事故調查報告表(一)、(二)各1 紙及現場
    照片10張附卷可稽。復按汽車臨時停車時，應依車輛順行方
    向緊靠道路右側，但單行道應緊靠路邊停車。其右側前後輪
    胎外側距離緣石或路面邊緣不得逾60公分，但大型車不得逾
    1 公尺，在單行道左側臨時停車時，比照辦理。汽車臨時停
    車或停車，開啟或關閉車門時，應注意行人、其他車輛，並
    讓其先行，道路交通安全規則第111 條第2 項、第112 條第
    3 項分別定有明文。本件被告丙○○○為讓車上乘客先行下
    車，本應注意緊靠道路右側臨時停車，被告甲○○欲從內開
    啟車門，亦應注意車外行人及其他車輛之動態，並讓其先行
    ；又案發時天候晴，日間自然光線，柏油路面無缺陷亦無障
    礙物，視距良好等情，有前引道路交通事故調查報告表(一)可
    佐，是被告當時俱無不能注意之情事。詎被告並未遵守上開
    規定，丙○○○未緊鄰道路右側，即貿然於車道上臨時停車
    ，被告甲○○則疏未注意車外人車動態，率爾開啟右後車門
    ，致乙○○乘坐斯榮所騎乘之前開機車經過該地時，遭上
    開自小客車之右後車門撞擊左膝，被告對於本件交通事故之
    發生，自均有過失。又告訴人因本件交通事故，受有左膝挫
    傷併髖骨肌腱炎、左髕骨下滑液囊炎等傷害之事實，有郵政
    總局郵政醫院診斷證明書2 份及馬偕醫院乙種診斷證明書1
    份在卷為憑。被告之過失行為與告訴人之傷害結果間，顯均
    具有相當因果關係。綜前，本件事證明確，被告犯行均堪認
    定。
三、核被告所為，均係犯刑法第284 條第1 項前段之過失傷害罪
    。被告丙○○○於肇事後，於其所犯過失傷害罪尚未被有偵
    查權之機關或公務員發覺前，即主動向獲報到場處理之警員
    承認為肇事人，嗣並接受裁判，此有被告丙○○○於本院審
    理中之供述及被告丙○○○之臺北縣政府警察局永和分局道
    路交通事故肇事人自首情形記錄表乙紙在卷可參，是被告丙○○○符合自首之要件，爰依刑法第62條前段之規定減輕其
    刑。至依被告甲○○之臺北縣政府警察局永和分局道路交通
    事故肇事人自首情形記錄表所示及參酌告訴人於本院審理中
    之陳述，被告甲○○於案發後，並未親自或委託他人報警及
    陳明肇事，且於警方未到場前，即先行離開現場，是被告甲○○所為，尚難逕認已該當自首之要件。
四、原審同上認定，認被告均罪證明確，並依刑法第62條前段之
    規定減輕被告丙○○○之刑，復審酌被告皆無前科、其等之
    智識程度、雙方過失程度、告訴人所受傷害、被告犯罪後坦
    承犯行，惟於原審判決時尚未與告訴人達成和解等一切情狀
    ，適用刑事訴訟法第449 條第1 項前段、第3 項、第454 條
    第2 項，刑法第284 條第1 項前段、第41條第1 項前段、第
    62條前段，刑法施行法第1 條之1 第1 項、第2 項前段，各
    判處被告拘役30日，並諭知易科罰金之折算標準，經核其認
    事用法，均無違誤，量刑亦稱妥適。又關於刑之量定及緩刑
    之宣告與否，係實體法上賦予法院得為自由裁量之事項，倘
    未有逾越法律所規定之範圍，或濫用其權限，即不得任意指
    摘為違法，以為上訴之理由（最高法院75年台上字第7033號
    判例意旨可資參照），被告於原審判決時均尚未與告訴人達
    成和解，原審簡判決未予諭知緩刑，乃法院依職權自由裁量
    之結果，於法並無不當。被告上訴並無理由，應予駁回。
五、末查被告前悉無因犯罪經科刑之紀錄，有臺灣高等法院被告
    前案紀錄表2 紙在卷可按，其等因一時疏忽，致生本件車禍
    而使告訴人受傷，事後均已坦承犯行，深表悔悟，且於本院
    審理中與告訴人調解成立，有調解筆錄1 份在卷可稽，被告
    經此偵、審教訓，應均知警惕而無再犯之虞，本院因認以暫
    不執行其等之刑為當，爰均諭知緩刑貳年，用啟自新。
據上論斷，應依刑事訴訟法第455 條之1 第1 項、第3 項、第
368 條，刑法第74條第1 項第1 款，判決如主文。
本案經檢察官鄭淑壬到庭執行職務。
中    華    民    國    99    年    10    月    12    日
                  刑事第十九庭  審判長法  官  許炎灶
                                      法  官  廖怡貞
                                      法  官  吳佳穎
以上正本證明與原本無異
不得上訴。
                                      書記官  黃炎煌
中    華    民    國    99    年    10    月    13    日
附錄本案論罪科刑法條全文：
中華民國刑法第284條第1項（過失傷害罪）
因過失傷害人者，處6 月以下有期徒刑、拘役或5 百元以下罰金
，致重傷者，處1 年以下有期徒刑、拘役或5 百元以下罰金。

司法院資訊處製作；財團法人民間司法改革基金會備份。
